臺灣臺中地方法院刑事判決　　　　　　　　　　　九十三年度中簡上字第二九八號
　　上訴人即被告　甲○○
右上訴人因菸酒管理法案件，不服本院臺中簡易庭九十三年度中簡字第一一六四號中
華民國九十三年五月十七日第一審簡易判決（聲請案號：臺灣臺中地方法院檢察署九
十三年度偵字第八○三二號），提起上訴，本院管轄第二審之合議庭逕為第一審判決
如左：
    主  文
原判決撤銷。
本件免訴。
    理  由
一、本件公訴意旨略以：被告甲○○未經向主管機關申請許可產製米酒，即自民國九
    十三年一月中旬起，在臺中縣太平市○○里○○路○段（乾溝六分七八分岐電線
    桿旁）工寮內，安設、購製設其個人所有之蒸餾器一具、酒精測量器二支、過濾
    器一組、秤一個、電動吸器一具、封瓶器一個、瓶蓋四包、裝酒容器玻璃空瓶數
    十瓶、發酵酒母數包、塑膠空桶（二十公升裝、五百公升裝）數十個等物，供作
    產製私釀米酒之使用，其產裝過程係將一般米粒放入發酵糟（五百公升裝塑膠桶
    ）內，再加入發酵酒母及水後密封，使其自然發酵，時間經過十五天至三十天不
    等，復以蒸餾器具提煉米酒，以酒精測量器測出酒精濃度完成，盛裝於玻璃瓶或
    二十公升裝之塑膠桶內，封蓋後，部分供自用外，餘則提供予親友食用，而親友
    則酌量支付不等之代價。嗣至同年四月廿一日上午十一時三十三分左右，經員警
    持臺灣臺中地方法院法官核發之搜索票，會同臺中縣政府財政局菸酒事業管理課
    人員前往上址實施搜索，當場查獲之蒸餾器一具、酒精測量器二支、過濾器一組
    、秤一個、電動吸器一具、封瓶器一個、瓶蓋四包、裝酒容器玻璃空瓶五十瓶、
    發酵酒母四包、米酒成品五百五十二公升（二十公升裝塑膠桶廿七桶、玻璃瓶裝
    十七瓶）、米酒半成品二千七百六十公升（五百公升裝塑膠桶五桶、一百二十公
    升一桶、一百四十公升一桶，當場加鹽銷毀）等物，因認被告甲○○涉犯菸酒管
    理法第四十六條前段產製私酒罪嫌。
二、按案件有犯罪後之法律已廢止其刑罰者，應諭知免訴之判決，並得不經言詞辯論
    為之，刑事訴訟法第三百零二條第四款、第三百零七條分別定有明文。
三、查本件被告甲○○被訴違反菸酒管理法第四十六條前段之產製私酒罪嫌，惟菸酒
    管理法第四十六條，業經總統於九十三年一月七日以華總一義字第○九二○○二
    四九二二一號令公布修正，復經行政院依同法第六十三條規定，於九十二年三月
    三十一日以院臺財字第○九三○○二五九四九Ｂ號函定自九十三年七月一日施行
    。原菸酒管理法第四十六條前段規定：產製或輸入私菸、私酒者，處一年以下有
    期徒刑、拘役或科或併科新臺幣三十萬元以上一百萬元以下罰金。修正後之菸酒
    管理法就產製私菸、私酒之行為，依修正後第四十六條第一項前段規定為：產製
    私菸、私酒者，處新臺幣十萬元以上一百萬元以下罰鍰。是業就產製私酒、私菸
    之行為廢止刑罰，而係科以行政罰。準此，揆諸上開條文意旨，自應諭知本件免
    訴之判決。被告辯稱本件係供自用云云，固非可採，惟原審未及審酌前開法律修
    正，對被告遽予論罪科刑，尚非允洽。是本院自應將原判決撤銷，改依通常程序
    為第一審諭知被告免訴之判決。
據上論斷，應依刑事訴訟法第四百五十五條之一第一項、第三項、第四百五十二條、
第三百六十九條第一項前段、第三百零二條第四款，判決如主文。
中　　　華　　　民　　　國　　　九十三　　　年　　　十　　　月　　四　　日
                              臺灣臺中地方法院刑事第六庭
                                  審判長法　官  夏一峰
                                        法　官  鄧敏雄
                                        法　官  林念祖
右正本證明與原本無異。
如不服本判決，應於送達後十日內向本院提出上訴狀（須附繕本），上訴於臺灣高等
法院臺中分院。
                                        書記官
中　　　華　　　民　　　國　　　九十三　　　年　　　十　　　月　　四　　日
